【裁判字號】    97,訴,4306
【裁判日期】    971224
【裁判案由】    業務侵占等
【裁判全文】
臺灣臺中地方法院刑事判決              97年度訴字第4306號
公  訴  人  臺灣臺中地方法院檢察署檢察官
被      告  丙○○
上列被告因業務侵占等案件，經檢察官提起公訴（97年度偵字第
5747號），本院判決如下：
    主    文
丙○○犯業務侵占罪，處有期徒刑捌月；又犯恐嚇危害安全罪，
處有期徒刑月，減為有期徒刑壹月又拾伍日。應執行有期徒刑
玖月。
    事    實
一、丙○○於民國94年10月12日，與乙○○簽訂合夥契約，2人
    約定由丙○○以挖土機具1部、大破碎石機1部、石磨碎石機
    1組、輸送帶1組、變電箱1組、控制箱1組、發電機2部等機
    具出資，乙○○則以其於94年7月11日，向丙○○購買之CAT
    挖土機1部及先前陸續借款予丙○○之款項合計新臺幣（下
    同）410萬元出資，2人合夥經營打碎石工作。就前開機具之
    消磨損壞、工資、油費、運輸、管銷費用等支出由2人各分
    攤一半，營業利潤亦由2人均分，若日後未再合作，丙○○
    與乙○○皆可出價購買前開機具或共同議價出售。嗣於96年
    6月間，丙○○因經營不善為引進資金，向乙○○介紹楊詠
    ，3人並於96年6月15日簽訂契約合作書，由丙○○提供大
    破碎石機1部、石磨碎石機1組、輸送帶1組、發電機台2組、
    控制箱1組等先前其與乙○○之合夥財產機具，楊詠則提
    供資金及另外部分機具。以此合作砂石級配加工、買賣等事
    業。惟因仍經營不善，楊詠不堪虧損，欲賣掉前開丙○○
    所提供之機具換得現金以支付先前之欠款，丙○○竟意圖為
    自己不法之所有，於96年8月10日將其與乙○○共同持有之
    前開機具侵占入己，並與與楊詠簽訂同意書，將前開機具
    均讓渡與楊詠，超過300萬元之金額再退回給丙○○。楊
    詠隨即將前開機具以125萬元之價格，賣予許敏邦，致生
    損害於乙○○。
二、丙○○於95年10月間某日，因欲向乙○○借款遭其拒絕，竟
    基於恐嚇危害安全之犯意，在不詳處所撥打電話以「今晚你
    們家給我搬搬走」、「你今晚等著看我怎麼做」等加害生命
    、身體、自由之言語恐嚇乙○○，致生危害於乙○○生命、
    身體之安全。
三、案經乙○○告訴臺灣臺中地方法院檢察署檢察官偵查起訴。
    理    由
一、證據能力部分：
  (一)按被告以外之人於審判外之言詞或書面陳述，除法律有規定
    者外，不得作為證據；被告以外之人於審判中有下列情形之
    一，其於檢察事務官、司法警察官或司法警察調查中所為之
    陳述，經證明具有可信之特別情況，且為證明犯罪事實之存
    否所必要者，得為證據：一、死亡者。二、身心障礙致記憶
    喪失或無法陳述者。三、滯留國外或所在不明而無法傳喚或
    傳喚不到者。四、到庭後無正當理由拒絕陳述者；該言詞或
    書面陳述，雖不符刑事訴訟法第159條之1至第159條之4之規
    定，而經當事人於審判程序同意作為證據，法院審酌該言詞
    陳述或書面陳述作成時之情況，認為適當者，亦得為證據；
    當事人、代理人或辯護人於法院調查證據時，知有第159條
    第1項不得為證據之情形，而未於言詞辯論終結前聲明異議
    者，視為有前項之同意，刑事訴訟法第159條第1項、第159
    條之3、第159條之5分別定有明文。核其立法理由在於傳聞
    證據未經當事人之反對詰問予以核實，乃排斥其證據能力。
    惟當事人如放棄對原供述人之反對詰問權，於審判程序表示
    同意該等傳聞證據可作為證據，此時，法院除認該傳聞證據
    欠缺適當性外，自可承認其證據能力。又當事人、代理人或
    辯護人於調查證據時，知有刑事訴訟法第159條第1項不得為
    證據之情形，卻表示「對於證據調查無異議」、「沒有意見
    」等意思，而未於言詞辯論終結前聲明異議者，應視為已有
    將該等傳聞證據採為證據之同意（參見最高法院94年度臺上
    字第2976號判決意旨）。
  (二)本件檢察官、被告於審判期日，對本案之全部證據之證據能
    力均不爭執，復於審判期日就本院提示之證據於言詞辯論終
    結前，均未就所調查之證據主張有刑事訴訟法第159條不得
    為證據之情形，且均表示無意見，本院審酌該等證據作成時
    ，亦無不適當之處，是參考上開最高法院判決要旨，應視為
    已有將該等傳聞之證據採為證據之同意，本案經調查之證據
    均有證據能力。
二、認定犯罪事實所依據之證據及理由：
  (一)上開事實，業據證人即告訴人乙○○於偵查中指訴綦詳，並
    有被告與告訴人簽立之合夥契約書、被告與證人楊詠簽立
    之合夥契約書、被告與楊詠簽立之機械讓渡書、契約合作
    書、機具讓渡同意書、楊詠與許敏邦簽立之機具買賣合約
    書各1份附卷可稽。
  (二)被告於檢察官訊問時供稱：伊和告訴人是合夥，不是借貸，
    告訴人有出資100多萬元，告訴人所提出的44張支票是伊和
    告訴人合夥時開給人家的材料錢，伊是與告訴人合夥碎石場
    ，帳是告訴人在管的，伊出工及機具，告訴人出了多少錢伊
    不清楚等語（參見96年度他字第2545號卷第66、67頁）、那
    部CAT當時是伊的，伊在94年7月11日賣給告訴人，告訴人又
    交伊使用，因為伊和告訴人合夥打碎石工作，告訴人出機器
    怪手，伊出打碎石機器，利潤是一人一半，當時伊欠告訴人
    30 幾萬元，現在還欠多少伊不知道，伊是在93年跟告訴人
    合夥，伊出15萬元、挖土機、碎石機、發電機，告訴人出1
    台挖土機、資金不曉得多少等語（參見96年度他字第2545號
    卷第77、78頁）明確，顯見被告確實有以機具出資與告訴人
    合夥無訛。
  (三)被告與告訴人於94年10月12日所簽定之合夥契約書約定：被
    告於94年10月12日將下列碎石機具始與告訴人共同合夥經營
    打碎石工作。下列工具名稱：挖土機具1部、大破碎石
    機、石磨碎石機1組、輸送帶1組、變電箱、工具（應
    為控制）箱各1組、發電機2部。以上經被告與告訴人雙方
    共點交合夥機具項目種類1批；被告與告訴人雙方談妥協議
    合夥，日後合作以下各為分攤：機具消磨損壞、工資、油費
    、運輸、管銷費用等支出由2人各分攤1半，營業利潤亦由2
    人均分。如往日雙方無再合作，雙方均可出價購買前開機具
    或共同議價出售之事實，此有合約契約書1份附卷（附於97
    年度偵字第5747號卷第10頁）可憑，被告亦坦承上開合夥契
    約書確實為其所親簽之事實，足認上開機具確為被告與告訴
    人所共有之合夥財產無訛。
  (四)被告於95年5月17日以其所有之機具抵償積欠告訴人之債務
    ，亦有被告所簽立之讓渡同意書附卷（附於97年度偵字第57
    47號卷第9頁）可稽，顯見上開機具已非屬被告所有。
  (五)又上開大破碎石機、石磨碎石機、輸送帶、發電機、控制箱
    各1組，經證人楊詠徵詢被告之同意於96年10月11日將售
    予證人許敏邦等情，業據證人楊詠於偵查中證述明確（參
    見97年度偵字第5747號卷第101、102頁），並有契約合約書
    、同意書、買賣合約書各1份附卷（97年度偵字第5747號卷
    第108至113頁）可憑，此部分事實堪予認定。
  (六)被告於本院審理中坦白承認確有於電話中以「今晚你們家給
    我搬搬走」、「你今晚等著看我怎麼做」等加害生命、身體
    、自由之言語恐嚇告訴人之事實，核與證人即告訴人乙○○
    指訴情節相符，並有錄音譯文1份在卷可佐，此部分事實亦
    堪認定。
  (七)本件被告明知上開業務上所持有之大破碎石機、石磨碎石機
    、輸送帶、發電機、控制箱各1組係其提供與告訴人合夥之
    機具，為合夥財產，嗣後更將上開業務上持有機具轉讓告訴
    人用以抵償債務，竟仍以自己所有之名義，同意證人楊詠
    將上開機具轉賣他人，其有侵占之犯意甚明。
  (八)綜上，本件事證明確，被告犯行堪予認定。
三、對被告辯解之判斷：
  (一)按各合夥人之出資及其他合夥財產，為合夥人全體公同共有
    ，非依合夥契約之規定，不得任意處分，民法第668條、第
    671條定有明文。因之本於合夥契約而持有合夥財產之全部
    或一部，就持有之合夥人而言，其為持有他人（合夥全體）
    之物，如持有全部或一部合夥財產之合夥人，有意圖為自己
    或第三人不法所有之犯意，而變持有為己有，或擅自處分自
    己持有之合夥財產，仍非不可繩以侵占罪責（最高法院88年
    度臺非字第312號判決參照），是上開機具既經被告提出與
    告訴人合夥，已屬合夥財產，且事後亦將上開機具轉讓告訴
    人用以抵債，被告辯稱上開機具均為其所有云云，顯無理由
    。
  (二)被告於偵查中亦不否認告訴人確有出資，僅就告訴人出資額
    多少供稱不清楚等語，是被告於本院審理中辯稱告訴人未出
    資，故上開機具仍為其所有云云，不足採信。
  (三)按刑法第305條恐嚇罪之恐嚇，係僅以通知加害之事使人恐
    佈為已足，不必果有加害之意思，更不須有實施加害之行
    為（最高法院75年度台上字第5480號判決參照），本件被告
    既以「今晚你們家給我搬搬走」、「你今晚等著看我怎麼做
    」等語之惡害通知告訴人，使告訴人處於隨時被害之不確定
    情境下，是其生命及財產深感不安則顯而易見，至於告訴人
    是否於被恐嚇當時即報案，或事後經過一段時間而報案，亦
    與告訴人是否心生畏懼不生影響，不能僅因告訴人未即時報
    案，即謂告訴人聽聞被告恐嚇之詞後未心生畏懼，被告空言
    辯稱那是講氣話云云，應係事後飾卸之詞，不足採信。
  (四)綜上，被告上開所辯，尚不足採。
四、論罪科罰之理由：
  (一)核被告如事實欄一所為，係犯刑法第336條第2項之業務侵占
    罪，如事實欄二所為，係犯刑法第305條之恐嚇危害安全罪
    。
  (二)被告所犯上開2罪，犯意各別，行為互殊，應分論併罰之。
  (三)爰審酌被告犯罪之動機、目的、手段，積欠告訴人債務未能
    償還，猶轉讓告訴人機具，造成告訴人損害非輕，又出言恐
    嚇告訴人，犯罪後猶飾詞圖卸，不知悔改，未能與告訴人達
    成和解等一切情狀，分別量處如主文所示之刑。
  (四)中華民國96年罪犯減刑條例於96年7月16日起施行，被告前
    恐嚇告訴人之犯行，其犯罪時間為95年10月間某日，係在96
    年4月24日以前，且其所犯之罪並無上開條例第3條所示不予
    減刑之情形，爰依該條例第2條第1項第3款、第7條規定，將
    宣告刑減為二分之一，並定其應執行之刑。
五、適用法律依據：
  (一)刑事訴訟法第299條第1項前段。
  (二)刑法第305條、第336條第2項、第51條第5款。
  (三)刑法施行法第1條之1。
  (四)中華民國96年罪犯減刑條例第2條第1項第3款、第7條、第11
    條。
本案經檢察官甲○○到庭執行職務。
中    華    民    國    97    年    12    月    24    日
                  刑事第四庭  審判長法  官  唐光義
                                    法  官  簡芳潔
                                    法  官  洪挺梧
以上正本證明與原本無異。
如不服本判決應於收受判決後10日內向本院提出上訴書狀，並應
敘述具體理由；其未敘述上訴理由者，應於上訴期間屆滿後20日
內向本院補提理由書（均須按他造當事人之人數附繕本）「切勿
逕送上級法院」。
                                    書記官  劉雅玲
中    華    民    國    97    年    12    月    24    日
附錄論罪科刑法條
中華民國刑法第305條
（恐嚇危害安全罪）
以加害生命、身體、自由、名譽、財產之事，恐嚇他人致生危害
於安全者，處2年以下有期徒刑、拘役或3百元以下罰金。
中華民國刑法第336條
（公務公益侵占罪、業務侵占罪）
對於公務上或因公益所持有之物，犯前條第1項之罪者，處1年以
上7年以下有期徒刑，得併科5千元以下罰金。
對於業務上所持有之物，犯前條第1項之罪者，處6月以上5年以
下有期徒刑，得併科3千元以下罰金。
前二項之未遂犯罰之。


司法院資訊處製作；財團法人民間司法改革基金會備份。
